臺灣高等法院民事裁定
110年度抗字第1052號
抗  告  人  呂宗益  


上列抗告人因與相對人呂生財間假扣押聲明異議事件，對於中華
民國110年8月9日臺灣桃園地方法院110年度全事聲字第27號裁定
，提起抗告，本院裁定如下：
    主  文
抗告駁回。
抗告訴訟費用由抗告人負擔。
    理  由
一、按民事訴訟法第528條第2項規定，抗告法院為假扣押裁定前
    ，應使債權人及債務人有陳述意見之機會。旨在保障債權人
    及債務人之程序權，並使抗告法院能正確判斷原裁定之當否
    。惟假扣押係保全程序，假扣押裁定具隱密性，為防止債務
    人隱匿或處分財產，以保全債權人之強制執行，其執行應依
    強制執行法第132條第1項規定，於裁定送達債務人之同時或
    送達前為之。考量此項立法趣旨，債權人對駁回其假扣押聲
    請之裁定提起抗告，倘假扣押隱密性仍應予維持，即無須使
    債務人有陳述意見之機會（最高法院103年度第12次民事庭
    會議決議、104年台抗字第61號裁定要旨參照）。查抗告人
    聲請假扣押相對人之財產，經原法院司法事務官以民國110
    年7月12日110年度司裁全字第321號裁定（下稱原處分）駁
    回其聲請，抗告人不服，對原處分提出異議，原裁定予以維
    持而駁回其異議，依上開說明，即有防止相對人因知悉假扣
    押聲請而隱匿或處分財產，以保全強制執行之必要，其假扣
    押隱密性仍應予維持，則於本件抗告程序中，自不應使相對
    人預先知悉假扣押聲請之事，爰不另通知相對人陳述意見，
    合先敘明。
二、按債權人就金錢請求或得易為金錢請求之請求，欲保全強制
    執行者，得聲請假扣押。假扣押，非有日後不能強制執行或
    甚難執行之虞者，不得為之，民事訴訟法第522條第1項、第
    523條第1項分別定有明文。所稱「有日後不能強制執行或甚
    難執行之虞」之「假扣押之原因」者，不以債務人浪費財產
    、增加負擔或將其財產為不利益之處分，致達於無資力之狀
    態，或債務人移住遠方、逃匿無蹤或隱匿財產等積極作為之
    情形為限，祇須合於該條項「有日後不能強制執行或甚難執
    行之虞」之條件，即足當之。倘債務人對債權人應給付之金
    錢或得易為金錢請求之債權，經催告後仍斷然堅決拒絕給付
    ，且債務人現存之既有財產，已瀕臨成為無資力之情形，或
    與債權人之債權相差懸殊，將無法或不足清償滿足該債權，
    在一般社會之通念上，可認其將來有不能強制執行或甚難執
    行之虞之情事時，亦應涵攝在內（最高法院98年度台抗字第
    746號裁定要旨參照）。又請求及假扣押之原因，應釋明之
    。前項釋明如有不足，而債權人陳明願供擔保或法院認為適
    當者，法院得定相當之擔保，命供擔保後為假扣押，民事訴
    訟法第526條第1項、第2項亦有明定。是債權人就請求及假
    扣押之原因有釋明之義務，即須提出可使法院信其主張為真
    實並即時可供調查之證據，必待釋明有不足，而債權人陳明
    願供擔保或法院認為適當者，法院始得定相當之擔保，命供
    擔保後為假扣押。債權人不得未為任何釋明，而全以擔保代
    其釋明之責，且如釋明不足無法由債權人供擔保以補足之，
    法院仍應駁回債權人之聲請，非一經債權人陳明願供擔保，
    即當然准為假扣押。
三、抗告人於原法院聲請及抗告意旨略以：伊為相對人之父即第
    三人呂宗錫之兄，伊父親即第三人呂元添死亡後，呂元添之
    遺產即由伊、呂宗錫及其他呂元添之繼承人即第三人黃宗耀
    、呂宗和、王呂花笋、呂秀英、呂美月共同繼承，呂元添之
    全部繼承人並於78年3月13日簽立協議書，約定重測前桃園
    縣○○市○○段○○○段000地號土地（下稱分割前427地號土地）
    、同小段435-1地號土地由伊與黃宗耀、呂宗和、呂宗錫繼
    承。嗣於90年5月11日，伊與黃宗耀、呂宗和、呂宗錫將分
    割前427地號土地分割為埔子小段427、427-14、427-15、42
    7-16地號土地（其中分割後埔子小段427、427-14地號土地
    於97年11月4日因地籍圖重測而改編為西埔段714、709地號
    土地，下分別稱系爭714地號土地、系爭土地），並於90年1
    1月25日就上開分割後土地為共有物分割，由伊、呂宗錫分
    別取得系爭土地、714地號土地。惟呂宗錫向代書謊稱其自
    伊受贈系爭土地中之5厘，於91年10月19日以贈與為原因，
    將伊所有之系爭土地應有部分10萬分之20813移轉登記於其
    名下，又於97年5月14日再次假借贈與關係，將伊所有之系
    爭土地應有部分10萬分之20813移轉登記於其名下，致伊就
    系爭土地之應有部分僅餘10萬分之58374。呂宗錫侵占伊所
    有之系爭土地應有部分10萬分之41626（下稱系爭應有部分
    ），並於107年10月16日將之移轉登記予相對人，該應有部
    分折算面積為204.93坪。系爭土地於109年間每坪之行情約
    新臺幣（下同）13萬元，相對人於109年10月7日以每坪3萬4
    ,000元賤賣系爭應有部分予地政士即第三人陳溪和，伊得請
    求相對人償還系爭應有部分價額2,664萬900元（204.93×130
    ,000＝26,640,900）。又陳溪和另就相對人所有之系爭714地
    號土地為預告登記，可見相對人係以設定、清償、買賣、預
    告登記等方式逐步將財產移轉予陳溪和，其既有隱匿、處分
    財產之情事，為避免其將變賣所得之價金移轉予他人，致伊
    日後有不能強制執行或甚難執行之虞，伊願提供擔保以補釋
    明之不足，聲請假扣押。原處分駁回伊假扣押之聲請，原裁
    定予以維持，均有違誤，爰請求廢棄原裁定、原處分，並准
    伊供擔保後，就相對人之財產於2,664萬900元之範圍內予以
    假扣押等語。
四、經查：
（一）抗告人主張呂宗錫擅自將其所有之系爭應有部分，以贈與
      為原因移轉登記於自己名下，侵占其就系爭土地之應有部
      分折算面積達204.93坪，嗣並以贈與為原因，將之移轉登
      記予相對人，相對人復出售予陳溪和，其得請求相對人償
      還系爭應有部分價額2,664萬900元等情，業據提出繼承系
      統表、協議書、土地登記申請書、土地登記第二類謄本、
      土地交易實價查詢資料、地籍異動索引等件為證【臺灣桃
      園地方法院110年度司裁全字第321號卷（下稱司裁全卷）
      第10至45頁、原法院卷第15至31頁、本院卷第19至37頁】
      ，堪認抗告人對於假扣押之請求已為釋明。
（二）另就假扣押原因部分，抗告人主張相對人以低於行情即每
      坪3萬4,000元之價格將系爭應有部分賤賣予陳溪和，陳溪
      和復就相對人所有之系爭714地號土地為預告登記，係以
      買賣、預告登記之方式逐步將財產移轉予陳溪和，有隱匿
      、處分財產之情事，固據提出土地登記第二類謄本、土地
      交易實價查詢、地籍異動索引以為釋明（司裁全卷第44、
      45頁、原法院卷第21至31頁、本院卷第19至21頁、第29至
      39頁）。然呂宗錫分別於91年10月19日、97年5月14日自
      抗告人取得系爭土地所有權應有部分各10萬分之20813，
      嗣於107年10月16日將系爭應有部分贈與相對人，相對人
      再於109年10月17日將之移轉登記予陳溪和，有土地登記
      申請書、系爭土地之土地登記第二類謄本、地籍異動索引
      （司裁全卷第25至43頁、原法院卷第15至31頁、本院卷第
      23至37頁），可見呂宗錫及相對人取得系爭應有部分後，
      均間隔相當期間始再為處分，與為規避債務而迅速處分資
      產之情形顯然不同。又相對人所提出之土地交易實價查詢
      資料，其上固記載與系爭土地同屬「西埔段619~720地號
      」之土地於110年1月間之交易單價為每坪13.1萬元（本院
      卷第19頁）。然該筆土地交易面積僅11.62坪，與相對人
      出售系爭土地全部（含系爭應有部分）換算面積即292.95
      坪之大小差異甚鉅。且上開土地交易實價查詢資料，無從
      確認該筆土地交易是否為應有部分之買賣，而交易之土地
      為全部或應有部分對交易價格顯有影響，尚難僅以上開交
      易單價較相對人將系爭土地出售予陳溪和之價格為高，即
      認相對人就其財產為不利益之處分。另抗告人所提系爭71
      4地號土地之土地登記第二類謄本固顯示陳溪和於109年11
      月5日就相對人所有之系爭714地號土地為預告登記，惟其
      為預告登記之日期為109年11月5日，距今亦已有相當時日
      ，尚難憑此認定相對人目前有以買賣、預告登記等方式就
      其財產增加負擔或為不利益處分之行為，或相對人將達於
      無資力之狀態。抗告人既未提出其他可供即時調查之證據
      釋明相對人有移住遠方、逃匿無蹤、隱匿財產、浪費財產
      、增加負擔或將其財產為不利益處分之行為，亦未釋明相
      對人現存之既有財產，已瀕臨成為無資力之情形，或與抗
      告人之債權相差懸殊，將無法或不足清償滿足該債權，其
      僅以相對人恐將變賣系爭土地所得之價金移轉予他人為由
      ，即推論相對人有脫產、達於無資力之可能，要無可採，
      自難認其就日後有不能強制執行或甚難執行之虞之假扣押
      原因已為釋明。
五、綜上所述，抗告人未釋明假扣押之原因，依上開說明，即無
    從以供擔保補其釋明之欠缺，其聲請對相對人為假扣押，不
    應准許。從而，原法院司法事務官以原處分駁回抗告人假扣
    押之聲請，原裁定予以維持，均無違誤。抗告意旨指摘原裁
    定不當，求予廢棄，為無理由，應予駁回。
六、據上論結，本件抗告為無理由，爰裁定如主文。
中　　華　　民　　國　　110 　年　　11　　月　　25　　日
                  民事第十二法庭   
　　　　　　　　　　　審判長法  官  陳秀貞
                            法  官　陳婷玉
                            法  官  毛彥程
正本係照原本作成。
本裁定除以適用法規顯有錯誤為理由外，不得再抗告。如提起再
抗告，應於收受送達後10日內委任律師為代理人向本院提出再抗
告狀。並繳納再抗告費新臺幣１千元。
中　　華　　民　　國　　110 　年　　11　　月　　25　　日
　　　　　　　　　　　　　　書記官  陳冠璇